【裁判字號】    98,上易,569
【裁判日期】    980526
【裁判案由】    竊盜
【裁判全文】
臺灣高等法院臺中分院刑事判決         98年度上易字第569號
上  訴  人  臺灣臺中地方法院檢察署檢察官
被      告  丙○○
上列上訴人因竊盜案件，不服臺灣臺中地方法院98年度易字第
188號中華民國98年2月12日第一審判決（起訴案號：臺灣臺中
地方法院檢察署97年度速偵字第4871號），提起上訴，本院判決
如下：
    主  文
原判決撤銷。
丙○○竊盜，處有期徒刑伍月，如易科罰金，以新臺幣壹仟元折
算壹日。
    事  實
一、丙○○意圖為自己不法之所有，於民國九十七年十一月十六
    日下午六時十分許，在臺中市○區○○路八一號之「拿坡里
    披薩店」內，見店內椅子上放置皮包一只，以為物主不在該
    椅子之位置係上廁所，而徒手竊取乙○○○放置在其對面座
    位之皮包一只【內有現金新臺幣（下同）二千八百元及三星
    牌手機一支】。得手後，欲離開之際，旋為乙○○○發現喝
    斥，經該店店員樊子豪及店內客人胡孝宗協助追捕並報警處
    理而查獲上情。
二、案經台中市警察局報請台灣台中地方法院檢察署檢察官偵查
    起訴。
    理  由
一、上揭犯罪事實，業據被告丙○○於警偵訊、原審及本院審理
    中均坦承不諱，核與被害人俞陳秀花之指訴被告丙○○為拿
    取其上開皮包之人無誤，並經證人即拿坡里披薩店店員樊子
    豪及胡孝宗於警詢之證述彼等協助追捕並報警處理而查獲之
    情節相符，並有贓物認領保管單、現場圖及職務報告等在卷
    可稽。足認被告之自白與事實相符。
二、 又雖本件證人即被害人乙○○○於警詢時證稱：「他（指
     被告）當時坐在我隔壁桌，正當我起身要離開時，這位男
     子就把我放在位置上之黑色包包拿走跑離該處，我本來一
     開始以為他拿錯東西，後來發現不對勁才大喊『搶劫』」
     等語（見警卷第八頁），復於原審雖具結證稱：「（問：
     九十七年十一月十六日下午六時十分許於「拿坡里披薩店
     」被人拿走皮包？）是的。（問：當時對方拿皮包時，你
     有無在場？）我在場，我將皮包放在隔壁的椅子，我站起
     來並且面向放皮包的椅子，在我的目視之下我的皮包被拿
     走，我才剛站起來要拿我的皮包，他就搶先拿走。（問：
     被告拿皮包的時候，有看到你正看著他拿走皮包？）有，
     我看到他拿皮包，我以為他要坐這個位置，結果他拿了皮
     包就跑了，我來不及反應，等他一跑我就大喊搶劫，店員
     就跑出去。（問：店員胡孝宗、樊子豪說他們聽到有人喊
     小偷？）我說搶劫、偷我的皮包，這二個我都有說。（問
     ：被告拿的皮包是否你的？）平常我與我女兒皮包用來用
     去，當天皮包放的東西是我的，是我用的，皮包是我的
     。（問：被告拿皮包的時候，你女兒是否去上廁所？）是
     的，我在等候我女兒俞巧敏，她已經成年。（問：被告剛
     才稱你女兒去上廁所，他是趁你不知道時才拿皮包的？）
     被告有看到我站著看他拿皮包，當時皮包就在我旁邊而已
     ，放皮包的位置緊靠著我的位置，皮包是放在我女兒所坐
     的椅子上，我女兒坐的位置椅子就在我旁邊而已。皮包都
     已經領回，當時皮包內有二千八百元及手機一支，也已經
     領回了。」等語（見原審卷第八至九頁）。則雖依上開被
     害人乙○○○之指述內容，係指告係於被害人目視、知悉
     之情狀下，乘被害人不備、不及抗拒，公然掠取被害人所
     有、放置在緊鄰其座位旁椅子上之皮包一只云云，惟按告
     訴人之告訴，係以使被告受刑事訴追為目的，是其陳述是
     否與事實相符，仍應調查其他證據以資審認，最高法院五
     十二年台上字第一三００號判例意旨可資參照，故倘僅有
     告訴人之片面指述，難認依其指述即遽認被告成立該犯罪
     。而本件被害人乙○○○於原審亦証述「該皮包是放在我
     女兒所坐位置的椅子上，被告拿皮包的時候，其女兒俞巧
     敏去上廁所。」等情，又被告丙○○則自於警偵訊、原審
     及本院中均供承「伊當時見店內椅子上放置皮包一只，以
     為物主不在上廁所，才徒手竊取非放在乙○○○所坐而係
     放置於其對面座位之皮包一只」等語，顯見被告丙○○當
     時係見店內該椅子上放置皮包一只，以為物主不在該椅子
     之位置而上廁所，而趁物主不在無注意之際，而徒手竊取
     該皮包，被告之所知係具竊盜之不法意圖，乘被害人未在
     現場而不知之際，以和平、秘密之方法竊取被害人所有之
     財物，核應僅成立刑法上之竊盜罪責，自不能依告訴人之
     片面指述，遽認被告成立搶奪罪責，是本件被告丙○○竊
     盜之犯罪事證明確，被告犯行堪以認定。
三、核被告所為，係犯刑法第320條第1項之普通竊盜罪。原審判
    決遽認被告應成立搶奪罪責，而為諭知被告無罪之判決，尚
    與本院上開認定之事實不符，自有未洽。公訴人上訴意旨雖
    未指摘及此，但原審判決既有上開可議之處，自無可維持，
    應由本院將原判決撤改判。爰審酌被告之犯罪動機一時起貪
    念、及其犯罪目的、方法、手段，而被害人之皮包財物已領
    回，所生危害尚輕，且被告犯後業已坦承犯行，其犯後態度
    尚佳等一切犯罪之情狀，量處如主文第二項所示之刑，並諭
    知易科罰金之折算標準。
據上論斷，應依刑事訴訟法第三百六十九條第一項前段、第三百
六十四條、第二百九十九條第一項前段、刑法第三百二十條第一
項、第四十一條第一項前段、刑法施行法第一條之一第一項、第
二項前段，判決如主文。
本案經檢察官甲○○到庭執行職務。
中    華    民    國    98    年    5     月  26      日
            刑事第二庭    審判長法  官  李  璋  鵬
                                法  官  胡  忠  文
                                法  官  蕭  錦  鍾
以上正本證明與原本無異。
不得上訴。
                                書記官  吳  雅  菁
中    華    民    國    98    年    5     月    26    日
附錄論罪科刑法條：
刑法第三百二十條第一項
意圖為自己或第三人不法之所有，而竊取他人之動產者，為竊盜
罪，處五年以下有期徒刑、拘役或五百元以下罰金。


司法院資訊處製作；財團法人民間司法改革基金會備份。
